臺灣彰化地方法院民事判決　93年度訴字第818號
原　　　告　丁○○
訴訟代理人　黃精良律師
複代理人　　甲○○
被　　　告　戊○○
訴訟代理人　乙○○○
被　　　告　丙○○
上列當事人間請求分割共有物事件，本院於民國94年6月30日言
詞辯論終結，判決如下：
    主  文
兩造共有坐落彰化縣永靖鄉○○○段福興小段第二一一地號、地
目田、面積一五四二平方公尺土地其分割方法為如附圖一所示編
號Ａ部分面積為七四二平方公尺分歸原告取得，編號Ｂ部分面積
八００平方公尺分歸兩造公同共有取得。
訴訟費用由原告負擔一五四二分之七四二，由兩造連帶負擔一五
四二分之八００。
    事實及理由
一、本件原告主張坐落彰化縣永靖鄉○○○段福興小段第二一一
    地號、地目田、面積一五四二平方公尺土地為兩造所共有，
    應有部分為原告一五四二分之七四二、兩造公同共有一五四
    二分之八００，兩造間就共有土地不能協議分割，又無因物
    之使用目的不能分割，或約定不分割之情形，為此訴請原物
    分割，並提出如附圖一所示之分割方案等情，請求判決如主
    文第一項所示。被告則不同意依原告提出如附圖一所示之分
    割方案予以分割，請求將兩造公同共有部分亦一併分割為各
    自取得，不願再保持公同共有關係等語置辯。
二、查原告主張坐落彰化縣永靖鄉○○○段福興小段第二一一地
    號、地目田、面積一五四二平方公尺土地為兩造所共有，應
    有部分為原告一五四二分之七四二、兩造公同共有一五四二
    分之八００等情，業據其提出土地登記謄本及地籍圖謄本為
    證，且為被告所不爭執，自堪信為真實。兩造間既無不分割
    之約定，亦無因物之使用目的不能分割之情形，就分割方法
    又不能達成協議，從而，原告訴請准予原物分割，揆諸民法
    第八百二十三條第一項前段規定，核無不合，應予准許。
三、查系爭二一一地號土地南側及東側分別面臨寬約四至四．五
    公尺之現有道路可對外通行，而土地西側偏南處為兩造三人
    各自所有及共有之加強磚造二層樓房、廁所、鐵架造建物等
    所占用，其餘為空地等情，業據本院會同員林地政事務所人
    員至現場勘驗屬實，並製有勘驗筆錄及如附圖二所示員林地
    政事務所收件日期文號九十四年一月十二日七二號複丈成果
    圖附卷可稽。按法院定分割方法時，必須考量兩造之利益、
    意願，由土地上建物現況、各共有人原使用位置、分割後各
    共有人分得土地之方整及利用價值，予以衡量；又按公同關
    係存續中，各公同共有人，不得請求分割其公同共有物，民
    法第八百二十九條定有明文。而公同共有關係之發生及終止
    ，依其公同關係所由規定之法律或契約定之；又繼承人有數
    人，在分割遺產前，各繼承人依民法第一千一百五十一條規
    定，對於遺產全部為公同共有，且現行土地登記規則第三十
    一條第一項復明定，繼承之土地應登記為公同共有，經全體
    繼承人同意者，得登記為分別共有。故繼承人將公同共有之
    遺產變更為分別共有，應依民法第八百二十八條第二項規定
    經全體繼承人同意，始得為之，於繼承人分割遺產前，其公
    同共有關係仍存續中，不得因當事人單方之意思而終止。經
    查，本件系爭土地中之一五四二分之八００部分為兩造所公
    同共有，依前開說明，除兩造繼承人全體同意外，不得分割
    為各自所有，是被告請求將系爭土地分割為各自分別取得，
    不願再保持公同共有之關係取得分割後之土地，即於法不合
    ，不應准許。經核依附圖一所示之方案分割，各共有人取得
    之部分均得面臨現有道路對外通行，且亦得保留現有建物無
    須拆除，對兩造之權益並無影響，故本院認如附圖一所示之
    分割方案，分割後各筆土地較為方整，可供建築，且均面臨
    道路可對外通行而為通常之使用，有利於日後土地利用，應
    足採用，乃爰判決如主文第一項所示。
四、結論：原告之訴為有理由，依民事訴訟法第八十條之一、第
    七十八、第八十五條第二項，判決如主文。
中　　華　　民　　國　　94　　年　 　7 　　月　　20  　日
                  民事第二庭    法　官　黃倩玲
以上正本係照原本作成。
如對判決上訴，應於判決送達後20日內向本院提出上訴狀。
中　　華　　民　　國　　94　　年　　 7　　 月　　20　　日
                      　　　    書記官　彭月美
